【裁判字號】    88,上易,2233
【裁判日期】    890127
【裁判案由】    詐欺
【裁判全文】
臺灣高等法院高雄分院刑事判決          八十八年度上易字第二二三三號
    上訴人
    即被告  乙○○
    選  任
    辯護人  蘇榮達律師
            蘇俊誠
右上訴人因詐欺案件，不服臺灣高雄地方法院八十八年度易字第一六三三號中華民國
八十八年八月二十五日第一審判決（起訴案號：臺灣高雄地方法院檢察署八十七年度
偵字第二０九二一號），提起上訴，本院判決如左：
      主      文
上訴駁回。
      事      實
一、乙○○與其妻陳吳鵠、子陳正中及媳蔡玉梅四人分別於民國八十六年十二月十七
    日自晉禾企業股份有限甲司（以下簡稱晉禾甲司）退休及資遣，乙○○等四人並
    與晉禾甲司達成協議，約定晉禾甲司給付乙○○退休金及陳吳鵠、陳正中、蔡玉
    梅資遣費共新臺幣（下同）三百萬元，而晉禾甲司實際給付乙○○一百五十萬元
    後，其餘一百五十萬元則由中央信託局勞工基金核撥。八十七年三月十一日，因
    中央信託局仍未核撥上開一百五十萬元，乙○○竟意圖為自己不法之所有，於該
    日向晉禾甲司代表人蔡永裕佯稱先借款一百五十萬元，嗣相關銀行或甲司撥下一
    百五十萬元後，即將該撥出之一百五十萬元交還晉禾甲司云云，並與蔡永裕訂定
    借款協議書，使蔡永裕陷於錯誤，交付乙○○一紙發票日為八十七年三月十一日
    ，金額一百五十萬元之即期支票給予乙○○兌領。八十七年四月間，晉禾甲司收
    到中央信託局所核撥之發票日為八十七年四月二日，記明受款人為乙○○，金額
    一百五十二萬六千三百七十五元支票後，由晉禾甲司經理吳啟明通知乙○○於同
    年四月十四日至該甲司領取支票，吳啟明當天並陪同乙○○將上開支票存入乙○
    ○之岡山郵局000000－0帳戶內，並向郵局人員詢問得知上開支票款可於
    同年月十七日入帳，吳啟明乃與乙○○約定入帳日由乙○○領現後，由乙○○於
    當天在住處交付兌領之一百五十萬元。八十七年四月十七日上午九時許，乙○○
    先行自上開郵局兌領一百萬元，吳啟明則於同日上午十時許至乙○○住處向乙○
    ○索討一百五十萬元，詎乙○○聲稱錢已花用而拒絕交付，並接續將剩餘支票存
    入款五十萬元領用殆盡，晉禾甲司屢經追討前開借款不著而知受騙。
二、案經晉禾甲司代表人丙○○訴請臺灣高雄地方法院檢察署檢察官偵查起訴。
      理    由
一、本件上訴人即被告乙○○固承認向晉禾甲司先後領取三百萬元，惟矢口否認其中
    一百五十萬元是向晉禾甲司人員詐欺取得，辯稱：我與妻、子及媳婦四人之退休
    金及資遣費共計四百五十萬元，晉禾甲司給我上開金額中之三百萬元，其餘一百
    五十萬元則是中央信託局指名給我的退休金，我無詐欺云云。惟查，被告乙○○
    於八十六年十二月十七日早與晉禾甲司協議乙○○、陳吳鵠、陳正中及蔡玉梅等
    四人之退休金及資遣費為三百萬元，經晉禾甲司給付一百五十萬元後，被告乙○
    ○於八十七年三月十一日因未受領核撥之另筆一百五十萬元而向晉禾甲司代表人
    蔡永裕暫借一百五十萬元，並與蔡永裕簽定協議書約定將來被告乙○○自相關銀
    行或甲司領受一百五十萬元後，被告乙○○需將所領受一百五十萬元交還晉禾甲
    司等情，已據晉禾甲司代表人丙○○指述綦詳，並有卷附二紙協議書及被告乙○
    ○自承借款之存證信函可按，又告訴人代理人於本院已陳明被告係詐欺八十七年
    三月十一日交付之一百五十萬元（本院八十八年十二月二十一日訊問筆錄），且
    告訴狀稱：「被告於退休金未領取前，以急用為由，於八十七年三月十一日向原
    告借一百五十萬元並保證於領取勞工退休金後，將立刻返還且立下協議書，告訴
    人不疑有他，竟拒絕返還借款」等情，前後指訴一致。所以被告乙○○前揭辯解
    伊與蔡永裕協議由晉禾甲司交付之一百五十萬元係一部退休金云云，顯非實在；
    又查，被告乙○○經晉禾甲司通知領受中央信託局核撥之一百五十萬元支票款後
    ，經與晉禾甲司經理吳啟明約定，該支票入帳而由被告提領後，當天由吳啟明至
    被告住處拿取該筆現金，而被告乙○○卻於票款入帳後，即提領現金一百萬元，
    而向吳啟明藉口已花用不能清償一節，亦據證人吳啟明結證在卷可按，且有卷附
    郵局儲金簿提款記錄影本可稽，即被告乙○○明知其將來可領受一百五十萬元，
    而向晉禾甲司代表人蔡永裕佯稱該將來可領受之一百五十萬元供作清償之用，而
    使蔡永裕陷於錯誤，借予被告乙○○一百五十萬元，嗣上開款項核撥入帳後，被
    告即速將該筆金額提領以免遭晉禾甲司催討取得，復藉口向晉禾甲司表示已經花
    用核撥款項而不清償借款，被告乙○○前揭蓄意詐騙晉禾甲司金錢犯行，罪證明
    確，所辯民事糾葛云云，不足採信，犯行洵可認定。
二、核被告乙○○所為，係犯刑法第三百三十九條第一項之詐欺取財罪。原審因依刑
    法第三百三十九條第一項，罰金罰鍰提高標準條例第一條前段，審酌被告乙○○
    犯罪之動機，被害人所受損害及被告犯罪後猶飾詞圖卸，無返還詐欺款項予被害
    人等一切情狀，爰量處有期徒刑八月，認事用法，均無違誤，量刑亦稱允當，被
    告上訴，否認犯罪，指摘原判決不當，為無理由，應予駁回。
據上論結，應依刑事訴訟法第三百六十八條，判決如主文。
本案經檢察官林炳雄到庭執行職務。
中    華    民    國     八十九     年       一       月     二十七     日
                              臺灣高等法院高雄分院刑事第七庭
                                  審判長法官  李文雄
                                        法官  王光照
                                        法官  郭雅美
右正本證明與原本無異。
不得上訴。
                                      書記官  楊琇茹
中    華    民    國     八十九     年       一       月    二十八      日
附錄本判決論罪之法條：
刑法第三百三十九條第一項
意圖為自己或第三人不法之所有，以詐術使人將本人或第三人之物交付者，處五年以
下有期徒刑、拘役或科或併科一千元以下罰金。
                                                                      Ｆ


司法院資訊處製作；財團法人民間司法改革基金會備份。
